臺灣臺北地方法院刑事判決　　　　　　　 96年度訴字第475號
公　訴　人　臺灣臺北地方法院檢察署檢察官
被　　　告　乙○○
　　　　　　　　　　（
選任辯護人　曾子興律師
被　　　告　丁○○
　　　　　　　　　　（另案在臺灣臺北監獄臺北分監執行中）
選任辯護人　曾昭牟律師
上列被告因違反槍砲彈藥刀械管制條例等案件，經檢察官提起公
訴（96年度偵字第514號、第4881號），本院判決如下：
    主  文
乙○○結夥三人以上攜帶兇器強盜，處有期徒刑柒年陸月；又未
經許可，持有其他可發射子彈具有殺傷力之改造手槍，處有期徒
刑年陸月，併科罰金新臺幣伍萬元，罰金如易服勞役，以新臺
幣壹仟元折算壹日，扣案可發射子彈具有殺傷力仿BERETTA 廠
92FS型半自動手槍之改造手槍壹把沒收；又共同傷害人之身體，
處有期徒刑肆月，減為有期徒刑貳月。應執行有期徒刑拾年拾月
，併科罰金新臺幣伍萬元，罰金如易服勞役，以新臺幣壹仟元折
算壹日，扣案可發射子彈具有殺傷力仿BERETTA 廠92FS型半自動
手槍之改造手槍壹把沒收。
丁○○結夥三人以上攜帶兇器強盜，處有期徒刑柒年貳月。扣案
可發射子彈具有殺傷力仿BERETTA 廠92FS型半自動手槍之改造手
槍壹把沒收。
    事  實
一、乙○○前因施用毒品案件，經臺灣板橋地方法院以95年度簡
    字第864 號刑事簡易判決有期徒刑4 月確定，乙○○於民國
    95年6 月26日入監服刑，於同年10月26日執行完畢出監。丁○○亦因施用毒品案件，經臺灣板橋地方法院以94年度簡字
    第1118號刑事簡易判決有期徒刑4 月確定，於94年7 月31日
    入監服行，甫於94年8 月22日易科罰金執行完畢。
二、詎乙○○猶不知悔改，於95年12月27日向真實姓名年籍不詳
    、綽號「阿寬」之成年男子取得可發射子彈具有殺傷力、仿
    BERETTA 廠92FS型半自動手槍之改造手槍1 把（槍枝管制編
    號0000000000號）及不具殺傷力之土造子彈1 顆後，即將手
    槍及子彈裝在GUCCI 圖案手拿包內，置於其租賃之車牌號碼
    1633-MQ 號自用小客車駕駛座下方，而未經許可無故持有該
    把改造手槍。乙○○因懷疑為友人丙○○出賣導致於95年12
    月25日在臺北縣中和市○○路59號前遭警方盤查，竟於95年
    12月28日晚間11時許，與丁○○共同基於攜帶兇器強盜及意
    圖為自己不法所有之犯意聯絡，要求真實姓名年籍不詳、綽
    號「美芳」撥打行動電話，將丙○○約至臺北縣中和市景安
    捷運站前碰面說明原委，乙○○將上開足以對人生命身體構
    成危害之改造手槍置於駕駛座下，而駕駛上開車牌號碼1633
    -MQ 號自用小客車，搭載丁○○及「美芳」抵達景安捷運站
    後，乙○○先對丙○○恫稱：「你應該知我有槍在身上，你
    不要自找難堪，乖乖上車配合我」，致丙○○不敢反抗而上
    車。乙○○、丁○○即以此方式將丙○○強行載往臺北縣板
    橋市○○路某河堤旁，途中乙○○撥打電話予真實姓名年籍
    不詳、綽號「阿龍」之成年男子，由「阿龍」再邀同其他3
    、4 名姓名年籍不詳成年男子一同前往臺北縣板橋市○○路
    某河堤旁，約於翌日即95年12月29日凌晨1 時許與乙○○、
    丁○○會合，即共同承上意圖為自己不法所有之犯意聯絡、
    再另基於傷害他人身體之犯意聯絡，輪流持足對人生命身體
    構成威脅之兇器鋁製棒球棍或以徒手拳腳毆打丙○○，使丙○○受有指骨閉鎖性骨折、頭皮磨損或擦傷、背部挫傷後，
    乙○○即順勢逼問：「你打算拿多少錢出來處理」，至丙○○身體上、精神上均處於不能抗拒之狀態下，而交付身上現
    金約新臺幣（下同）2,800 元予乙○○。但乙○○表示金額
    不夠，要求丙○○再籌款5 萬元，並將丙○○載往臺北縣板
    橋市○○路附近某停車場留置於車內，交由2 名不詳成年男
    子看管。迨同日清晨4 時許，乙○○、丁○○又承上意圖不
    法所有之犯意聯絡，駕駛上開自用小客車搭載丙○○離開上
    址，乙○○在車內持槍向丙○○恫嚇：「要不要看看這把槍
    是真的假的？是不是要試一下他的實力？」，續使丙○○不
    能抗拒，先後駛往臺北縣永和市、新店市等處，分別向丙○○友人「小胡」、舅舅張文龍借款1,200 元、3 千元後，丙○○即交付予乙○○、丁○○，支付租車款、油錢及餐費。
    然乙○○、丁○○仍不滿意，在臺北縣板橋市○○路附近休
    息一夜後，復於隔日即同年月30日上午7 時許，駕駛同上自
    用小客車將丙○○載回臺北縣新店市○○街58號4 樓頂樓加
    蓋住處，喝令丙○○向地下錢莊借錢供渠等花用，丙○○虛
    與委蛇，迨於同日下午2 時許，趁乙○○、丁○○在上址假
    寐之際逃離，立即報警查獲，員警經乙○○同意搜索上開自
    用小客車而扣得GUCCI 圖案手拿包1 個，裝有該把改造手槍
    及不具殺傷力之土造子彈1 顆，並在乙○○身上查獲渠向丙○○強盜所得現金1,600 元，始知上情。
三、案經被害人丙○○訴由臺北市政府警察局刑事警察大隊移請
    臺灣臺北地方法院檢察署檢察官偵查起訴。
    理  由
壹、證據能力之判斷：
一、被告乙○○、丁○○及渠選任辯護人除認告訴人丙○○於警
    詢時之陳述無證據能力外，對於下列其他各項證據方法，均
    未爭執其證據能力，並同意作為證據（見本院卷第40頁反面
    、第42頁反面、第157 頁反面），本院審酌其作成時之情況
    ，認為並無不適當之情事，均得作為證據。
二、按被告以外之人於審判中有所在不明而無法傳喚或傳喚不到
    者，其於檢察事務官、司法警察官或司法警察調查中所為之
    陳述，經證明具有可信之特別情況，且為證明犯罪事實之存
    否所必要者，得為證據，刑事訴訟法第159 條之3 第3 款定
    有明文。告訴人丙○○經本院合法傳喚、拘提，均未到庭證
    述，其因另案毒品危害防制條例案件，於96年6 月8 日、7
    月20日經發布通緝，行蹤不明，有傳票、拘票、臺灣高等法
    院通緝紀錄表、公務電話紀錄、入出境資訊連結作業附卷足
    憑（見本院卷一第170 、193 、194 、202 、203 、204 頁
    、本院卷二第21至26頁），是告訴人因所在不明而無法傳喚
    ，亦傳喚不到，而告訴人甫報案後所為陳述，距離案發時間
    最近，尚無機會匿、飾、增、減，且其指述內容有其他證據
    足資佐證，堪認與事實相符，應認具可信之特別情況，又為
    證明被告二人犯罪事實存否所必要之證據，揆諸前揭法條規
    定，應認告訴人於警詢時之陳述，應具證據能力。
貳、認定事實所憑之證據及理由：
    訊據被告乙○○坦承持有扣案改造手槍1 把及與「阿龍」等
    3 、4 名不詳男子共同毆打丙○○等犯行不諱，但被告乙○○、丁○○均矢口否認有何強盜取財犯行，辯稱：打丙○○
    之前，丙○○即主動拿出2 、3 千元給乙○○付租車錢、加
    油及吃飯云云。惟查：
一、被告乙○○於95年12月27日向「阿寬」取得扣案手槍1 把（
    槍枝管制編號0000000000號）及不具殺傷力之土造子彈1 顆
    後，將槍、彈置於其租賃之車牌號碼1633-MQ 號自用小客車
    駕駛座下方而持有等情，業據被告乙○○坦承不諱（見偵查
    卷第106 頁），並經員警於95年12月30日得被告乙○○同意
    搜索該車輛而扣得，有該把手槍1 把及子彈1 顆扣案可證（
    見偵查卷第43至45、48頁），經內政部警政署刑事警察局以
    性能檢驗法、動能測試法鑑驗結果，該把手槍係仿BERETTA
    廠92FS型半自動手槍製造、換裝土造金屬槍管而成之改造手
    槍，實際試射期彈頭速度為每秒113 公尺，計算動能為32.6
    9 焦耳，單位面積動能為每平方公分56.01 焦耳，足以穿入
    人體皮肉層；但扣案子彈1 顆之底火連桿已下陷至彈殼內，
    無法擊發，不具殺傷力等情，有該局96年1 月31日刑鑑字第
    0960005923號槍彈鑑定書附卷可考（見偵查卷第122 至124
    頁）。是被告乙○○持有可發射子彈、具殺傷力之改造手槍
    1 把之犯行，堪以認定。
二、被告乙○○、丁○○於95年12月28日至30日所為上開犯罪事
    實，業據告訴人丙○○於警詢時陳述綦詳（見偵查卷第19至
    36頁），被告二人雖矢口否認強盜犯行，然查：
  (一)據被告丁○○於警詢時供稱：「丙○○有說要跟乙○○解釋
    ，我沒有注意聽到他們說什麼，上車也是丙○○自己跟我們
    上車的，上車之後去找丙○○的1 個朋友叫『毛仔』……乙○○提議要去河堤，我們就又開車到大觀路的河堤去的朋友
    租來開的……路途中乙○○就打電話約了一些朋友到河堤那
    邊等，下車以後就把丙○○帶到河堤邊，後來丙○○就被乙○○及5 、6 名男子毆打，乙○○先是空手打，後來又拿鐵
    棒繼續打，我只有在旁邊看而已，我沒有參與毆打」、「因
    為在河堤的時候，丙○○問說多少錢可以解決，乙○○就說
    5 萬元，他說給他時間湊錢，後來就由乙○○開車帶著丙○○前往福和橋下跳蚤市場以及臺北市○○○路找他的朋友借
    錢給乙○○……一直到30號早上清晨6 、7 點時，丙○○提
    議到他家休息，所以我們就到他家去睡覺，一直到下午警方
    就來了」（見偵查卷第22至23頁）、「我和乙○○及美芳一
    起開車去找丙○○，然後一起上車到大觀的河堤」（見偵查
    卷第74頁）、「（問：從27日晚上11時至30日早上6 、7 時
    ，丙○○是否被你與乙○○載著？）是。我們都在車上」、
    「這2 、3 天陸續都有去丙○○家休息」（見偵查卷第86頁
    ），是其陳述經過大致與告訴人指訴情節相符，且被告二人
    全程駕車搭載告訴人，其間告訴人遭到毆打並交付金錢予被
    告二人，至為明確。
  (二)且據證人甲○○即綽號「毛仔」男子到庭證稱：「丙○○與
    乙○○、丁○○跟壹個女的開同1 台車來載我，我就跟他們
    一起上車，車子就開到堤防」、「我就問丙○○什麼事，丙○○都沒講話，只有說『到了再講』」、「上車的時候我有
    問丙○○到底要幹什麼，他們都不說，我就覺得怪怪的，丙○○就不讓我打（電話）」（見本院卷二第29頁反面），5
    人在車上均未交談，幾乎噤聲，氣氛明顯異常。被告二人辯
    稱：告訴人自願跟著走云云，顯與事實有違。證人甲○○續
    稱：「到堤防之後，另外1 個不詳的人問我在賓館發生的事
    ，問我知不知道，我說我不知道。然後這個人就問丙○○之
    不知道賓館的事，我看那個人問沒幾句，丙○○就被他們打
    ，那時很暗，我看不清楚是誰，但是有好幾個人打丙○○」
    、「我有看到他們用小棒子打，最少有4 、5 個人打丙○○
    」等情（見本院卷二第29頁反面、第32頁），亦可佐證被告
    乙○○因在賓館為警盤查毒品之事，懷疑告訴人告密而夥同
    「阿龍」及其友人共4 、5 人先質問，後持棍棒或徒手毆打
    告訴人洩憤。至於眾人毆打告訴人之細節，證人甲○○稱：
    「（問：你們在堤防這段時間，有無聽到丙○○與乙○○他
    們有提到與錢有關的事？）沒有，那時丙○○被打的當時，
    我認為沒有我的事，我就跟問我話的人說既然沒有我的事，
    我就先離開，後來我就先坐計程車離開」、「我離開的時候
    我看丙○○還是被那群人打，我就說既然沒我的事我要先走
    」云云（見本院卷二第29頁、第31頁），證人甲○○此部分
    證述避重就輕，益可知當時被告乙○○及「阿龍」等人毆打
    告訴人之情形凶暴，令證人甲○○趕緊離開以免捲入。
  (三)關於告訴人如何上車，據被告乙○○亦不爭執伊駕駛自用小
    客車搭載告訴人之經過：「28號晚間約8 、9 點我朋友『美
    芳』幫我打電話約丙○○，『美芳』以丙○○欠我錢為由約
    他出來談，我們是約在23時左右在中和市景安捷運站碰面，
    後來我朋友『阿龍』要找我，丙○○自己要跟我們出去的，
    說要拿錢還我，才會到板橋市○○路之河堤旁找『阿龍』」
    （見偵查卷第13頁）、「我駕車，我旁邊是坐1 個綽號『小
    寶』的女性朋友，『美芳』坐右後方，丁○○坐左後方，丙○○坐中間」（見偵查卷第14頁），可見被告乙○○要求「
    美芳」撥打電話約告訴人見面，繼駕車將告訴人載往臺北縣
    板橋市○○路河堤邊毆打，車上座位係將告訴人夾在後座中
    央，輔以證人甲○○證稱眾人在車上均無交談之詭譎氣氛，
    俱可佐證告訴人指述遭到強行帶上車一事，尚非全然無據。
  (四)再細究告訴人在河堤邊遭被告乙○○、「阿龍」及其餘不詳
    男子名毆打之經過，已為被告乙○○於本院審理中所坦承（
    見本院卷一第26頁反面、第46頁反面），而告訴人報警後旋
    即前往臺北市立聯合醫院中興院區急診，經醫師診斷受有指
    骨閉鎖性骨折、頭皮磨損或擦傷、背部挫傷等傷害，有該院
    診斷證明書附卷可稽（見偵查卷第53頁），並有告訴人傷勢
    照片4 張足佐（見偵查卷第54至55頁），上情堪以認定。據
    被告乙○○於警詢時供稱：「被不明人士打的，看他不爽，
    他自己下車看我找『阿龍』什麼事，其中1 個朋友就看他不
    爽，然後就7 、8 個跑過去打他」（見偵查卷第14頁）、「
    除了我和丁○○以外，還有5 、6 個人在場。人都是我找來
    的」（見偵查卷第71頁）、「（問：以何方式打？）以鋁棒
    」（見偵查卷第71頁）、「（問：打完以後，何人載丙○○
    離開？）我和丁○○及美芳」（見偵查卷第71頁）、「阿龍
    的小弟，約2 、3 人」（見偵查卷第91頁）、「鋁棒，2 支
    」（見偵查卷第91頁）、「到大觀路是我去找阿龍，阿龍要
    幫我出頭」、「阿龍只有拿鋁棒打丙○○，另外還有其他2
    個朋友及我用途手打丙○○。丁○○有在場，但沒有毆打丙○○」（見偵查卷第106 頁），核與被告丁○○陳稱：「我
    們4 人到場後都有下車……當時邱的朋友阿龍等3 、4 個人
    已在現場等，阿龍忽然叫丙○○過去，然後就以棒球棍打張
    」、「我們4 人一起開原車離開」（見偵查卷第74頁）、「
    （問：那些人打丙○○？）有阿龍及他2 、3 個朋友及乙○○」、「阿龍有拿棒球棍，還有2 、3 個朋友輪流拿」等情
    相符（見偵查卷第107 頁），被告乙○○既自承係伊打電話
    邀同「阿龍」及其2 、3 名友人在河堤邊共同持鋁棒或徒手
    毆打告訴人，毆打後，又由被告二人將告訴人載離現場，是
    告訴人遭毆打後，又夾坐在汽車後座中央位置離開，已足使
    告訴人身體上、精神上受有恐懼。
  (五)況被告乙○○曾向告訴人丙○○出示扣案改造手槍及子彈，
    此有被告乙○○自稱：「在河堤旁，我拿槍出來嚇嚇他。希
    望他不要帶我去兜圈子。借不到錢就直接說借不到錢」（見
    偵查卷第106 頁），是被告乙○○確有出示扣案槍、彈以使
    告訴人心生畏懼。而被告丁○○亦供稱：「槍是乙○○的，
    前兩天（28號）晚間23時許拿出來的，我是在車上看到他從
    他的包包裡拿出來的，當時是在臺北縣板橋市○○○路上，
    車子也是乙○○開的，是由我綽號『小黑』的朋友租來開的
    」（見偵查卷第21頁）、「（問：過程中乙○○是否拿槍出
    來給丙○○看？）那是在河堤的時候，當時拿槍出來給他看
    ，叫丙○○不要裝肖仔，不要騙他」（見偵查卷第23頁）、
    「（問：在河堤時乙○○有無拿槍出來跟丙○○講較丙○○
    不要裝肖仔，不要騙他？）沒有，但我有看到乙○○有拿1
    個固喜的小側揹包，但包包裡有無槍我不知道」、「在車上
    十是放在他的旁邊，下車時也有帶下去」、「（問：阿龍借
    槍給乙○○時，是否用這個包包裝槍及子彈？）是」等情明
    確（見偵查卷第84、85頁），是據被告二人坦承情節，被告
    乙○○將裝有扣案槍、彈之GUCCI 圖案手拿包置於租賃自用
    小客車駕駛座下方，下車時亦隨身攜帶，並曾出示予告訴人
    等行為，堪以佐證告訴人指述：被告乙○○出示手槍並出言
    恫嚇，均屬有據。被告乙○○無論在車上或堤防邊，出示扣
    案槍、彈，足對告訴人造成心理上之脅迫作用。
  (六)而告訴人丙○○於95年12月28日至30日期間交付金錢予被告
    二人，亦經被告二人均承認告訴人陸續交付5 至6 千元現金
    屬實（見偵查卷第94、23頁），僅辯稱係告訴人自願給付云
    云。然綜合被告乙○○自稱：「因為我車子有載到他，他自
    己願意說要幫我付租車的錢，也不能說他欠我啦」（見偵查
    卷第13頁）、「丙○○自己說要幫我付車行的錢，所以由我
    駕車載著他前往新店及其他地方向他朋友借錢」（見偵查卷
    第14頁）、「是他主動說要借錢給我，才由他主動帶我們回
    他家」（見偵查卷第14頁）、「（問：據丙○○指稱，其共
    計交付約新臺幣6 千元予你，而警方僅在你身上查扣新臺幣
    1,600 元，其餘款項你與丁○○如何平分？）都是加油用掉
    的，幾乎都是丁○○還有不明人士帶丙○○出去借錢的」（
    見偵查卷第15頁）、「是他主動拿錢約5 、6 千元交給我和
    丁○○，由我收受」、「因為張知道我們沒錢，油也沒了，
    所以拿錢給我」（見偵查卷第71頁）、「丙○○知道我那台
    車是用租的，他自己說要幫我們出那台車的車租」（見偵查
    卷第90頁）、「在丙○○被打之前，在車子裡拿錢給我，因
    為我身上沒錢，又看到車子沒有油，就拿3 、5 百給我」（
    見偵查卷第93頁）、「（問：去河堤前丙○○拿多少給你？
    ）2 千元，在河堤時沒有拿。剛開始拿加油錢5 百元，後來
    陸續拿1 千5 百元」（見偵查卷第108 頁）、「我載他到永
    和、新店去找丙○○的朋友」、「借了幾千元」、「因為丙○○答應要幫我付車租」（見偵查卷第93頁）、「也是丙○○自己說要去地下錢莊借錢的」（見偵查卷第95頁）、「他
    要幫忙我們付錢，所以他要向錢莊借錢。我到他家之後有先
    離開，後來他有打電話給我，叫我可以過去說他跟錢莊借好
    錢」云云（見偵查卷第107 頁），被告丁○○陳稱：「28號
    那天離開河堤，丙○○有拿了兩千元給乙○○加油，他只有
    借到1 次3 千元及1 次1 千元的而已，錢都給了乙○○，全
    部加起來大概5 、6 千元」（見偵查卷第23頁）、「丙○○
    自己要求回家的，丙○○說他的朋友是地下錢莊，回家時可
    以請他朋友到家中借錢，所以我們才跟他一起回去」（見偵
    查卷第23頁）、「因為張知道車子沒有油，也知邱沒有錢，
    正好有欠邱錢，所以就拿錢出來。是邱收的錢」（見偵查卷
    第74頁）、「載丙○○去借錢，因為丙○○有說要幫乙○○
    有說要幫乙○○出租車子錢及乙○○的錢，大約3 萬元」（
    見偵查卷第85頁）、「都是他主動拿出來，我有跟他借，他
    說沒有關係，大家都是朋友」（見偵查卷第107 頁至反面）
    、「（問：邱某有無跟丙○○說2 千8 百元不夠，要他提供
    5 萬元？）沒有。但當時要跟他借錢」（見偵查卷第108 頁
    ），另證人高鈺翔即告訴人友人證述：「（問：有無聽丙○○說過要去地下錢莊借錢給乙○○？）有聽丙○○講」（見
    偵查卷第27頁），況被告乙○○亦表示告訴人沒有欠伊錢（
    見偵查卷第89頁），衡情被告乙○○邀告訴人見面目的既為
    興師問罪，又向告訴人出示槍、彈恫嚇，並夥同「阿龍」等
    3 、4 名不詳男子持球棒毆打告訴人成傷；於此過程中，告
    訴人不僅交出身上現金，甚至奔波向親友借款，更打算向地
    下錢莊借錢；綜合上情判斷，告訴人顯非出於自由意志而交
    付金錢予被告二人，其係因遭受強暴、脅迫手段至不能抗拒
    之程度，不得已籌措財物交付予被告二人，應可認定。
  (七)末查被告乙○○、丁○○於95年12月28日晚間11時許在臺北
    縣中和市景安捷運站前與告訴人碰面後，至30日為警在告訴
    人租屋處查獲為止，被告二人與告訴人之行蹤，經調閱被告
    乙○○使用之行動電話門號0000000000號及告訴人使用之行
    動電話門號0000000000號之雙向通聯記錄比對結果，二人通
    話位置大致如下：95年12月28日晚上11時許在臺北縣中和市
    ○○路、翌日即29日凌晨1 時36分後至3 時19分之間無通話
    紀錄、95年12月29日清晨4 時50分許至5 時20分許在臺北縣
    板橋市○○路、11時55分許在臺北縣土城市、12時14分許進
    入臺北縣新店市、下午3 時許在臺北縣中和市，且於95年12
    月29日下午4 時34分許開始，即在臺北縣板橋市○○路，直
    待至翌日即95年12月30日上午7 時許等情（見本院卷一第５
    ２至６２頁、第７７至１０９頁），堪以佐證告訴人指稱被
    告與其相約在臺北縣中和市，轉往臺北縣大觀路河堤邊與「
    阿龍」等人相會，又至臺北縣大觀路附近不詳地點之停車場
    留置並命不詳之人看管，嗣因告訴人身上現金不足，而前往
    臺北縣土城市、新店市向親友借款等經過，與上開通聯紀錄
    之通話位置事實相符，足可採信。
　(八)綜上，被告二人空言否認有何強盜犯行，委無可取。本案事
    證明確，被告乙○○持有改造手槍1 把，又與被告丁○○、
    「阿龍」及其他不詳男子3 、4 人共同傷害、強盜之犯行，
    洵堪認定，應予依法論罪科刑。
、論罪科刑之依據：
一、被告乙○○自「阿寬」取得扣案改造手槍而持有之行為，係
    犯槍砲彈藥刀械管制條例第8 條第4 項未經許可持有改造手
    槍罪。再按恐嚇取財罪之恐嚇行為，不以將來之惡害通知為
    限，即以強暴脅迫為手段，使被害人交付財物，而未達於不
    能抗拒之程度者亦屬之。易言之，如果行為人以不法所有之
    意思，以目前之危害相加，不論其行為係強暴或脅迫，苟不
    足以壓抑被害人意思之自由而達於不能抗拒之程度，在客觀
    上被害人交付財物與否，尚有自由斟酌之餘地者，應屬恐嚇
    之範圍，不能以強盜罪名相繩。而強盜罪之強暴、脅迫，衹
    須抑壓被害人之抗拒或使被害人身體上、精神上處於不能抗
    拒之狀態為已足，縱令被害人並無抗拒行為，仍於強盜罪之
    成立，不生影響，最高法院著有80年度臺上字第3756號、80
    年度臺上字第2598號判決意旨可考。查被告二人先強迫告訴
    人上車，在車上出示扣案槍、彈，又在河堤邊夥同「阿龍」
    等人持棍棒毆打告訴人，於此情境下，已足至告訴人之身體
    上、精神上處於不能抗拒之狀態，毆打後，被告乙○○逼問
    告訴人打算拿多少錢處理，應認係以脅迫、強暴使告訴人至
    不能抗拒而交付財物，揆諸前開最高法院判決意見，被告二
    人此部分所為應該當強盜罪。又被告乙○○、「阿龍」及其
    他不詳男子3 、4 人，因手持棍棒毆打告訴人，係犯刑法第
    330 條、第321 條第1 項第3 款、第4 款結夥三人以上攜帶
    兇器強盜罪。又犯強盜罪，於實施強暴行為之過程中，如別
    無傷害之故意，僅因拉扯致被害人受有傷害，乃施強暴之當
    然結果，固不另論傷害罪；然因強盜罪非以傷害人之身體為
    當然之手段，若具有傷害犯意且發生傷害之結果，自應另負
    傷害罪責，最高法院亦著有91年度臺上字第1441號判決意旨
    可參。本案被告乙○○、「阿龍」及其他不詳男子3 、4 人
    在河堤邊共同動手毆打告訴人，本係因前有怨隙而洩憤之目
    的，毆打完畢，被告乙○○即利用告訴人以達不能抗拒之狀
    態，逼問告訴人「打算拿多少錢出來處理」，故渠前毆打行
    為具有傷害告訴人身體之獨立犯意，非僅強盜犯行之當然手
    段而已，此毆打行為，仍應另論刑法第277 條第1 項傷害罪
    。而被告丁○○雖未持槍、出言脅迫，亦未實施毆打行為，
    但被告丁○○始終與被告乙○○同行，與告訴人同坐在自用
    小客車後座，任由被告乙○○撥打電話通知「阿龍」等3 、
    4 名不詳男子聚集河堤邊，共同持棍棒毆打告訴人，且被告
    丁○○亦自承告訴人提出金錢交給伊及乙○○，是被告丁○○始終明知被告乙○○對於告訴人之不法侵害計畫、犯行，
    仍不違背其本意，是被告丁○○與「阿龍」及其他3 、4 名
    不詳男子間，仍有犯意聯絡及行為分擔，為共同正犯。又被
    告乙○○、丁○○明知扣案槍、彈置於自用小客車駕駛座下
    方、其間對告訴人出言恐嚇、夥同「阿龍」等3 、4 名不詳
    男子共同毆打告訴人、要求告訴人籌錢增加給付金額，均已
    使告訴人之意思決定自由達到不能抗拒之程度，因貪得無饜
    ，而一再要求告訴人提出現金，是告訴人陷於不能抗拒狀態
    而數度交付金錢予被告乙○○、丁○○，應論以1 個強盜犯
    行之接續行為（最高法院78年度臺上字第2363號判決意旨參
    照）。被告乙○○、丁○○、「阿龍」及其他3 、4 名不詳
    男子所為傷害、強盜犯行，被告乙○○另犯持有改造手槍犯
    行，均係犯意個別，行為互殊，均應分論併罰。
二、又查被告乙○○前因施用毒品案件，經臺灣板橋地方法院以
    95年度簡字第864 號刑事簡易判決有期徒刑4 月確定，被告
    乙○○於95年6 月26日入監服刑，於同年10月26日執行完畢
    出監；令被告丁○○亦因施用毒品案件，經臺灣板橋地方法
    院以94年度簡字第1118號刑事簡易判決有期徒刑4 月確定，
    於94年7 月31日入監服行，甫於94年8 月22日易科罰金執行
    完畢等情，有臺灣高等法院被告前案紀錄表各1 份附卷可參
    （見本院卷二第77至101 頁），是被告二人均於前次徒刑之
    執行完畢，5 年以內故意再犯本件有期徒刑以上之罪，均為
    累犯，均應加重其刑。爰審酌：(一)被告乙○○因與告訴人前
    有嫌隙，竟持改造手槍，又夥同被告丁○○、「阿龍」及其
    他3 、4 名不詳男子，對告訴人施以脅迫、強暴，而強取其
    錢財，至告訴人處於不能抗拒狀態約1 天時間，手段、惡性
    重大，造成告訴人身心受創；(二)且被告二人犯罪後僅坦承部
    分犯行，避重就輕，態度不佳；(三)惟告訴人交付財物僅6 、
    7 千元，金額不鉅；(四)告訴人本身亦因毒品案件，經檢察官
    發布通緝在案，故於偵查中、審理中均未到場表示意見等一
    切情狀，就強盜罪部分，量處被告乙○○有期徒刑7 年6 月
    、被告丁○○有期徒刑7 年2 月；傷害罪部分，被告乙○○
    有期徒刑4 月；持有改造手槍部分，被告乙○○有期徒刑3
    年6 月，併科罰金5 萬元，並諭知罰金易服勞役之折算標準
    。再查中華民國96年罪犯減刑條例於95年7 月4 日公布，於
    96 年7月16日施行。按犯罪在中華民國96年4 月24日以前者
    ，除中華民國96年罪犯減刑條例另有規定外，依下列規定減
    刑：……有期徒刑、拘役或罰金，減其刑期或金額2 分之1
    ；犯最重本刑為5 年以下有期徒刑之刑之罪，依本條例規定
    減為6 月以下有期徒刑、拘役者，應於減刑裁判時，併諭知
    易科罰金折算之標準；又依本條例應減刑之罪，未經判決確
    定者，於裁判時，減其宣告刑，並應於判決主文同時諭知其
    宣告刑及減得之刑，中華民國96年罪犯減刑條例第2 條第1
    項第3 款、第9 條、第7 條第1 項、第2 項分別定有明文。
    查被告乙○○於95年12月29日凌晨犯傷害犯行，迄未判決確
    定，爰依上開條例規定，就被告本件所犯之罪，併予宣告減
    為有期徒刑2 月。就被告乙○○所犯三罪，依刑法第51條第
    5 款規定，合併定應執行有期徒刑10年10月，併科罰金5 萬
    元，罰金部分並諭知易服勞役之折算標準。
三、末查扣案槍枝1 把係仿BERETTA 廠92FS型半自動手槍之改造
    手槍，可發射子彈而具有殺傷力，業如前述，屬槍砲彈藥刀
    械管制條例規定未經許可不得持有之違禁物，應依刑法第38
    條第1 項第1 款規定，不問屬於被告乙○○與否，均應宣告
    沒收。至GUCCI 手拿包則係包裝該把手槍以利持有犯罪所用
    之物，另不具殺傷力之土造子彈1 顆則係被告乙○○持以恫
    嚇告訴人、致其心生畏懼所用之物，但據被告乙○○供稱係
    向其友人「阿寬」取得，並非被告乙○○所有之物，自不得
    依刑法第38條第1 項第2 款規定宣告沒收；另扣案現金1,60
    0 元固為被告乙○○、丁○○強盜告訴人所得之贓物，亦不
    予宣告沒收，附此說明。
據上論斷，應依刑事訴訟法第299 第1 項前段，槍砲彈藥刀械管
制條例第8 條第4 項，刑法第11條前段、第28條、第330 條第1
項、第321 條第1 項第3 款、第4 款、第277 條第1 項、第42條
第3 項、第51條第5 款、第38條第1 項第1 款，刑法施行法第1
條之1 ，判決如主文。
本案經檢察官永欽到庭執行職務。
中　　華　　民　　國　　96　　年　　10　　月　　30　　日
　　　　　　　　　刑事第六庭審判長  法　官　周占春
                                    法  官  趙子榮
                                    法  官  林晏如
上正本與原本無異。
如不服本判決，應於判決送達後10日內向本院提出上訴狀（應抄
附繕本）。告訴人或被害人如對於本判決不服者，應具備理由請
求檢察官上訴，其上訴期間之計算係以檢察官收受判決正本之日
期為準。
                                    書記官  楊盈茹
中　　華　　民　　國　　96　　年　　10　　月　　31　　日
附錄本案論罪科刑法條全文：
中華民國刑法第330條
犯強盜罪而有第 321 條第 1 項各款情形之一者，處 7 年以上有
期徒刑。
前項之未遂犯罰之。
中華民國刑法第321條
犯竊盜罪而有左列情形之一者，處 6 月以上、 5 年以下有期徒
刑：
一  於夜間侵入住宅或有人居住之建築物、船艦或隱匿其內而犯
    之者。
二  毀越門扇、牆垣或其他安全設備而犯之者。
三  攜帶兇器而犯之者。
四  結夥三人以上而犯之者。
五  乘火災、水災或其他災害之際而犯之者。
六  在車站或埠頭而犯之者。
前項之未遂犯罰之。
槍砲彈藥刀械管制條例第8條
未經許可，製造、販賣或運輸鋼筆槍、瓦斯槍、麻醉槍、獵槍、
空氣槍或第4 條第1 項第1 款所定其他可發射金屬或子彈具有殺
傷力之各式槍砲者，處無期徒刑或5 年以上有期徒刑，併科新臺
幣1 千萬元以下罰金。
未經許可，轉讓、出租或出借前項所列槍枝者，處 5 年以上有期
徒刑，併科新臺幣 1 千萬元以下罰金。
意圖供自己或他人犯罪之用，而犯前二項之罪者，處無期徒刑或
7 年以上有期徒刑，併科新臺幣 1 千萬元以下罰金。
未經許可，持有、寄藏或意圖販賣而陳列第 1 項所列槍枝者，處
3 年以上10年以下有期徒刑，併科新臺幣700 萬元以下罰金。
第1 項至第3 項之未遂犯罰之。
